【裁判字號】    99,交聲,4461
【裁判日期】    991231
【裁判案由】    交管條例聲異
【裁判全文】
臺灣板橋地方法院交通事件裁定        99年度交聲字第4461號
原處分機關  交通部公路總局臺北區監理所
異  議  人
即受處分人  沈曲桐
上列異議人即受處分人因違反道路交通管理處罰條例事件，對於
交通部公路總局臺北區監理所民國99年12月6 日所為之處分（原
處分案號：北監自裁字第裁40-DB0000000號），聲明異議，本院
裁定如下：
    主  文
異議駁回。
    理  由
一、原處分意旨略以：異議人即受處分人沈曲桐於民國99年11月
    3 日17時許，駕駛車號7729-VU 號自用小客貨車，行經桃園
    縣平鎮市○○路與中正五路之交岔路口時，有「駕車行經有
    燈光號誌管制之交岔路口闖紅燈（左轉往平鎮○○路398 巷
    ）」之違規行為，經桃園縣政府警察局平鎮分局龍岡派出所
    警員當場攔停，並填製桃園縣政府警察局桃警局交字第DB00
    00000 號舉發違反道路交通管理事件通知單（下稱舉發通知
    單）舉發，再經原處分機關於99年12月6 日以北監自裁字第
    裁40-DB0000000號違反道路交通管理事件裁決書，依道路交
    通管理處罰條例第53條第1 項之規定，裁處罰鍰新臺幣（下
    同）2,700 元，並依同條例第63條第1 項第3 款（原處分疏
    未敘明第3 款）之規定，記違規點數3 點。
二、異議意旨略以：伊於號誌為綠燈時才左轉，並未闖紅燈左轉
    ，且警員並未在該路口攔停伊，而係於距該路口200 公尺之
    處始攔停伊，是警員非當下舉發之違規行為，自應佐以相關
    錄影或照片證據，始得證明違規行為，不得僅以主觀印象作
    為認定依據，為此聲明異議，請求撤銷原處分云云。
三、按汽車駕駛人，行經有燈光號誌管制之交岔路口闖紅燈者，
    處新臺幣1,800 元以上5,400 元以下罰鍰；又汽車駕駛人駕
    駛汽車違反道路交通管理處罰條例第53條規定者，除應依該
    條所規定之罰鍰處罰外，並記違規點數3 點，道路交通管理
    處罰條例第3 條第8 款、第53條第1 項、第63條第1 項第3
    款分別定有明文。
四、經查：
  (一)桃園縣平鎮市○○路與中正五路之交岔路口，設置有燈光號
    誌管制之情，為異議人所不爭執，並經證人即本件舉發警員
    林孟寬於本院訊問時證述明確（見本院卷第16頁），且有該
    路口之交通號誌現場照片4 幀在卷可佐（見本院卷第18頁）
    ，堪信屬實。再異議人於前揭時、地，駕駛車號7729-VU 號
    自用小客貨車違規闖紅燈之情，業據證人林孟寬於本院訊問
    時具結證稱：我當天是騎乘機車過舉發地點，當時我要前往
    中正五路與龍平路口，我準備要過馬路，我行駛在龍平路上
    ，要往八德方向行駛，我騎到中正五路時，我的方向是綠燈
    ，異議人的方向是在龍東路（庭呈現場照片及繪製現場圖）
    ，要左轉龍平路，龍東路是接著中正五路，異議人的車行方
    向是紅燈，所以我看到異議人在紅燈時左轉龍平路，我就騎
    機車穿越路口追上異議人，我當天騎比較重型的機車，而且
    路面有點濕，我騎比較慢，然後就示意異議人往旁邊慢慢靠
    ，所以異議人真正停下來的地點距離路口快200 公尺，我有
    告知異議人闖紅燈左轉，並且開單告發。……（問：是否認
    識異議人？）不認識等語（見本院卷第16頁反面至17頁），
    而證人林孟寬係於執行勤務當中，偶然發現本件違規事實，
    衡情應無設詞攀誣，或虛構違規事實以陷害異議人之可能。
    況警員執行公務時，本身即受有行政懲處責任之監督，且其
    到庭具結作證，更係以刑事責任擔保其證言之真實性，故證
    人前開證述內容，以及其所記錄舉發之本件違規事實，應無
    不可採信之處，且證人林孟寬亦明確證稱：（問：當天有無
    下雨？）有一點毛毛雨，地面比較濕。（問：當時視線有無
    被阻礙？）我的視線沒有被阻礙，我看得很清楚等語（見本
    院卷第16頁反面至17頁），足徵證人林孟寬確有親眼目擊異
    議人駕駛前開自用小客貨車，違規闖紅燈之行為，自無錯認
    誤判之虞。是異議人辯稱：伊並未闖紅燈左轉云云，無非卸
    責之詞，不足採信。
  (二)異議人又辯稱：警員並未在該路口攔停伊，而係於距該路口
    200 公尺之處始攔停伊，顯有疑問云云。然證人林孟寬於本
    院訊問時已明確具結證稱：我看到異議人在紅燈時左轉龍平
    路，我就騎機車穿越路口追上異議人，我當天騎比較重型的
    機車，而且路面有點濕，我騎比較慢，然後就示意異議人往
    旁邊慢慢靠，所以異議人真正停下來的地點距離路口快200
    公尺等語（見本院卷第16頁反面），可知異議人與警員行駛
    在不同道路上，異議人突然違規紅燈左轉，警員即證人林孟
    寬於發現異議人違規時，異議人已完成違規左轉行為，並繼
    續行駛，斯時警員始騎車上前準備攔停，且因當時路面潮濕
    ，警員放慢行車速度，自不可能於異議人紅燈左轉之當下，
    立即攔停異議人，而須騎車自後追上異議人，始足以攔停異
    議人，益徵異議人前開所辯，要係事後飾卸之詞，無從採信
    。
  (三)異議人再辯稱：警員非當下舉發違規行為，應佐以相關錄影
    或照片證據，始得證明違規行為云云，然對於駕駛人闖紅燈
    之違規行為，法無明文須以照片或錄影紀錄憑以認定，自應
    由行政機關本於職權調查一切證據後認定之，否則，倘要求
    一律須以照片或錄影紀錄證明，非但虛耗國家資源，且顯然
    違反道路交通行政具有之機動、迅速、多元特性，有害主管
    機關稽查不法、維護道路交通安全之行政目的。故執勤警員
    本乎個人之感官知覺，親自見聞客觀情狀所為之證述，亦屬
    合法之證據資料，倘經調查結果，認其證詞明確，無故意構
    陷及錯認誤判之虞，具有相當之證明力，據以認定違規事實
    成立者，洵屬法之所許。從而，異議人前開所辯，尚有誤會
    。
五、綜上所述，本件異議人確有於前揭時、地，有「駕車行經有
    燈光號誌管制之交岔路口闖紅燈」之違規行為，事證明確。
    從而，原處分機關依道路交通管理處罰條例第53條第1 項之
    規定，裁處罰鍰2,700 元，並依同條例第63條第1 項第3 款
    之規定，記違規點數3 點，其認事用法均無違誤，裁罰亦無
    不當，本件異議為無理由，應予駁回。
據上論斷，應依道路交通管理處罰條例第87條第2 項，道路交通
事件處理辦法第18條，裁定如主文。
中    華    民    國    99    年    12    月    31    日
                  交通法庭    法  官  鄧雅心
以上正本證明與原本無異。
如不服本裁定，應於送達後5 日內，向本院提出抗告狀。
                              書記官  王小芬
中    華    民    國    99    年    12    月    31    日

司法院資訊處製作；財團法人民間司法改革基金會備份。
